【裁判字號】    98,交聲,4243
【裁判日期】    981229
【裁判案由】    聲明異議
【裁判全文】
臺灣臺中地方法院交通事件裁定        98年度交聲字第4243號
原處分機關  交通部公路總局臺中區監理所臺中市監理站
受處分人    甲○○
上列受處分人因違反道路交通管理處罰條例案件，對於交通部公
路總局臺中區監理所九十八年十一月十日所為之處分（裁監稽違
字第裁六一－ＧＥ0000000號裁決書），聲明異議，本院
裁定如下：
    主  文
異議駁回。
    理  由
一、原處分意旨略以：聲明異議人即受處分人甲○○（下稱受處
    分人）於民國九十八年十月二十三日上午十時四十分許，騎
    駛車牌號碼六ＧＸ－五○五號重型機車，行經臺中市○○路
    、市政路口，因「機車未依規定兩段式左轉；拒絕停車接受
    稽查而逃逸」，分別經臺中市警察局第六分局以違反道路交
    通管理處罰條例第四十八條第一項第二款、六十條第一項之
    規定，製開違反道路交通管理事件通知單（單號：中市警交
    字第ＧＥ0000000、ＧＥ0000000號）逕行舉
    發。受處分人於期限內到案，並就「拒絕停車接受稽查而逃
    逸」部分提出申訴，經舉發單位複查無訛，原處分機關遂於
    九十八年十一月十日以裁監稽違字第裁六一－ＧＥ0000
    000號裁決書就違反道路交通管理處罰條例第六十條第一
    項部分（拒絕停車接受稽查而逃逸）裁處罰鍰新臺幣（下同
    ）三千元整，要無不當等語。
二、受處分人聲明異議意旨略以：受處分人當時沿文心路直行，
    見左轉燈亮遂直接左轉市政路，受處分人當時並不知道機車
    在該處不得直接左轉，左轉後只見一名警察攔下一輛同為左
    轉而行駛在前之黑色重型機車，惟並無攔停受處分人停車受
    檢，受處分人自無拒絕停車接受稽查而逃逸之情形，爰聲明
    異議云云。
三、按汽車駕駛人轉彎時，不依標誌、標線、號誌指示者，處六
    百元以上一千八百元以下罰鍰；汽車駕駛人，駕駛汽車有違
    反本條例之行為，經交通勤務警察或依法令執行交通稽查任
    務人員制止時，不聽制止或拒絕停車接受稽查而逃逸者，除
    按各該條規定處罰外，處新臺幣三千元以上六千元以下罰鍰
    ；汽車駕駛人不服指揮稽查而逃逸，當場不能或不宜攔截製
    單舉發者，得逕行舉發，道路交通管理處罰條例第四十八條
    第一項第二款、第六十條第一項、第七條之二第一項第四款
    前段分別定有明文。
四、經查：
  (一)受處分人於九十八年十月二十三日上午十時四十分許，騎駛
    車牌號碼六ＧＸ－五○五號重型機車，行經臺中市○○路、
    市政路口，因「機車未依規定兩段式左轉；拒絕停車接受稽
    查而逃逸」之違規，為警逕行舉發一節，為受處分人所不爭
    執，此外尚有臺中市警察局中市警交字第ＧＥ000000
    0、ＧＥ0000000號違反道路交通管理事件通知單各
    一張、臺中市警察局第六分局九十八年十一月五日中分六警
    交字第○九八○○三八八三二號函附卷可稽，並有採證照片
    二張在卷可佐，是受處分人於上開時地騎駛機車轉彎時未依
    規定二段式左轉，左轉後旋駛離現場之事實，應堪認定。
  (二)受處分人雖自承確未停車受檢，然以前詞置辯，認其並無拒
    絕停車接受稽查而逃逸之情形，惟證人沈佑翰即本件舉發員
    警於本院訊問時證稱：「（請說明當天取締經過？）當天我
    是在文心路與市政路口取締未依二段式左轉，我站在市○路
    路邊等違規民眾過來我要攔查，當時文心路南往北的方向，
    直行是紅燈，但有綠燈左轉，自小客車都會左轉，有二台機
    車分別一前一後直接左轉，沒有二段式左轉，等到二台機車
    都進入到市政路後，我站到慢車道的路中央鳴哨攔停，第一
    台車看到我站在路中央鳴哨攔停就減速靠邊停車，第二台車
    我也用同樣方式攔停，但第二台車與第一台車反應不一樣，
    他們從我正面過來，第一台車減速靠邊，第二台車往我右手
    邊，我又再鳴哨攔停一次，又繼續從我的右手邊騎走，我就
    拿出長鏡頭相機，準備拍車牌，第二台車又切到路邊，我就
    拍照，我本來以為他要停車，結果並沒有停車，就直接騎走
    了，我就逕行舉發」、「（第一台機車與第二台機車相距多
    遠？）一前一後，沒有貼的很近，我可以先攔第一台，再攔
    第二台」、「（當時你站在路中央，對第二台車鳴哨攔停，
    第二台車跟你的距離有多遠？）大約我的位置到法官的位置
    」、「（請說明鳴哨攔停的動作？）我站在路中央，我的右
    手比著那台車子，我的左手往外平舉，右手揮動指示他往路
    邊停車」、「（你在攔停第二台車時，有無吹哨子？）有，
    他越過我時，我還是一直吹」等語（參見本院卷第十五頁背
    面至第十六頁），是衡諸上開時地二輛機車之前後距離、受
    處分人與員警之相對位置、員警有對受處分人做明顯之攔停
    手勢並多次持續鳴哨諸節，受處分人顯無不能注意值勤員警
    要求其停車接受稽查之理；再參之本件違規行為係前開警員
    當場親眼所見發覺而加以取締者，且前開舉發警員所證舉發
    上開違規事實經過具體明確，當無虛偽不實之虞；又警察為
    維持交通秩序，依法執行職務，立場應係客觀公正，且證人
    沈佑翰與受處分人素不相識，亦無宿怨，當無干冒偽證之重
    責而設詞誣攀之理，是證人沈佑翰所為證言，應屬真實可信
    。復揆之我國目前道路設有「機慢車兩段左轉」標誌之路口
    已日趨普遍，而機車應為兩段式左轉之觀念更廣為大眾傳播
    媒體所宣導，受處分人自難諉稱不知，是受處分人辯稱：伊
    當時並不知道機車在該處不得直接左轉，左轉後伊只見一名
    警察攔下一輛同為左轉而行駛在前之黑色重型機車，惟警察
    並無攔停伊停車受檢，伊無拒絕停車接受稽查而逃逸之情形
    云云，顯屬卸責之詞，無足可採。
  (三)此外，本院經查亦無任何證據足資證明執勤警員有捏造事實
    、違法取締之情事，則執勤警員本其維護交通秩序、安全職
    責所為之當場舉發，自應受到合法、正確之推定，受處分人
    指摘原舉發不當，尚屬無據。
  (四)從而，原處分機關據以援引上開規定及違反道路交通管理事
    件統一裁罰基準表，裁處受處分人罰鍰三千元整，逾期則依
    法強制執行裁處，並無不當，本件異議為無理由，應予駁回
    。
五、據上論斷，應依道路交通管理處罰條例第八十七條第二項、
    道路交通案件處理辦法第十九條，裁定如主文。
中    華    民    國    98    年    12    月    29    日
                      交通法庭  法  官  黃裕仁
上正本證明與原本無異。
如不服本裁定應於送達後五日內向本院提出抗告狀。
                                書記官  何惠文
中    華    民    國    98    年    12    月    29    日


司法院資訊處製作；財團法人民間司法改革基金會備份。
